【裁判字號】    99,上易,1627
【裁判日期】    990930
【裁判案由】    妨害自由等
【裁判全文】
臺灣高等法院刑事判決                99年度上易字第1627號
上  訴  人  臺灣臺北地方法院檢察署檢察官
上  訴  人
即  被  告  甲○○
上列上訴人因被告妨害自由等案件，不服臺灣臺北地方法院98年
度易字第1321號，中華民國99年6月15日第一審判決（起訴案號
：臺灣臺北地方法院檢察署97年度偵字第18089、19278號），提
起上訴，本院判決如下：
    主  文
原判決關於甲○○被訴對於墳墓公然侮辱部分撤銷。
甲○○被訴對於墳墓公然侮辱部分無罪。
其他上訴駁回。
    理  由
一、公訴意旨略以：被告甲○○與告訴人范綺萍為夫妻關係，雙
    方相處不睦，因告訴人向被告提出離婚請求，引起被告不滿
    ，陸續對告訴人為下列行為：
 （一）97年2月21日以加害名譽之事，發送簡訊與范女手機內，
       以「姦情如果被教會知道，他還敢上老人大學嗎？以後
       就知道」恐嚇告訴人，致告訴人心生畏懼。
 （二）97年7月29日上午7時10分許在臺北市○○區○○街91巷
       20號前，以使不特定人得共見共聞，對范綺萍辱罵「賤
       人、不要臉、通姦、你還敢上班、我讓你沒工作」並恐
       嚇稱如不繳房貸試試看，要讓范女無法在廈門街住等使
       范女心生畏懼。
 （三）97年8月1日至基隆市○○區○○里○○○路45-10號告訴
       人父親之墓園潑灑紅色油漆並書「姦」字。
 （四）97年8月5日凌晨2時30分許對告訴人家大門潑紅色油漆。
 （五）98年3月26日凌晨0時11分許，持塑膠袋對告訴人住家大
       門潑灑紅色油漆。
 （六）98年4月1日凌晨0時23分許對告訴人住家樓下大門潑紅色
       油漆。
    因認被告此部分涉犯刑法第305條恐嚇、第246條侮辱墳墓罪
    嫌云云。
二、按犯罪事實應依證據認定之，無證據不得推定其犯罪事實；
    又不能證明被告犯罪者，應諭知無罪之判決，刑事訟訴法第
    154條、第301條第1項分別定有明文。次按刑事訴訟法上所
    謂定犯罪事實之證據，係指足以認定被告確有犯罪行為之積
    極證據而言，該項證據自須適合於被告犯罪事實之認定，始
    得作為斷罪之資料，而認定不利於被告之事實，須依積極證
    據，苟積極證據不足為不利於被告事實之認定時，即應為有
    利於被告之認定，更不必有何有利之證據；告訴人之告訴係
    以使被告受刑事訴追為目的，是其陳述是否與事實相符，仍
    應調查其他之證據以資審認；最高法院29年上字第3105號、
    30年上字第816號、52年台上字第1300號分別著有判例可資
    參照。
三、訊據被告就其曾與范綺萍為夫妻關係，雙方相處不睦，因范
    女向被告提出離婚請求之事實部分固不諱言，惟堅決否認有
    何恐嚇、侮辱墳墓犯行，辯稱：上揭行為均非伊所為，范綺
    萍所提出之簡訊其發話之手機非伊所有，伊只對范綺萍說了
    一句「不要臉」而已，其他都是范綺萍自己加上去的。其他
    都是范綺萍栽贓伊的等語。
四、公訴人認被告涉有恐嚇、侮辱墳墓罪嫌無非以告訴人指訴、
    告訴人提供監視錄影光碟及簡訊翻拍相片、照片11張、監視
    錄影光碟等為其主要論據。
五、然查：
（一）查0000000000號門號為中華電信數據分公司HiNet網頁簡
      訊代表號，客戶除用手機發送簡訊外，也可上HiNet或
      emome等中華電信網頁發送簡訊，受訊者手機及通聯紀錄
      會顯示0000 000000為發訊者號碼乙節，有中華電信股份
      有限公司（下稱中華電信）客戶服務處第一客服中心、第
      一作業中心（行動）98年7月22日信客一（一）警（98）
      字第319號函文在卷可稽（見原審卷第24頁）；而被告之
      行動電話門號雖均未申請emome帳號，惟被告當時之臺北
      市○○區○○街140號7樓之住處有申請HiNet ADSL上網之
      事實，亦有中華電信客戶服務處第一客服中心、第一作業
      中心（行動）98年11月26日信客一（一）警密（98）字第
      569號查詢電信使用者資料函覆單、中華電信客服處二客
      服第七作業中心二客七作第00000000000號回覆單各3紙附
      卷足憑（見原審卷第62至64頁、第68至70頁），被告雖有
      申請HiNet ADSL上網，然使用中華電信網頁發送簡訊之人
      何止千萬，於法究不得獨執被告住處有申請HiNet ADSL上
      網一節，即遽為卷附之簡訊即為被告所發送之者。
（二）按刑法第305條恐嚇危害安全罪，係指單純以將來加害生
      命、身體、自由、名譽、財產之事，恐嚇他人致生危害於
      安全者而言；查卷附97年2月21日告訴人手機所收到之簡
      訊內容為：「你以為二匹馬能跑多遠，現在還不是要露出
      馬腳，妳的姦夫面對檢察官時會護著妳嗎？鐵證如山，妳
      們無法狡辯。妳怎麼辦？還有路可走嗎？妳的母親臉皮很
      厚，妳的姦情如果被雙連教會知道，她還敢上老人大學嗎
      ？以後就知道」等語。縱認該簡訊確是被告所發，然斯時
      被告業已對告訴人提起妨害家庭之刑事告訴，是被告主觀
      上認為告訴人有與他人通姦之行為；而有配偶之人與他人
      通姦，依一般社會通念，是羞恥之事，如被親朋好友得知
      ，本人及家人均會感到羞愧而不好意思見人，上開簡訊文
      字，其內容僅係在表明告訴人之通姦行為，因證據確鑿，
      在檢察官面前將無法狡辯，且如果此事遭他人得知，告訴
      人之母親范郭翠月將會因此蒙羞，而無顏再前往老人大學
      上課，故無從據此即遽予認定被告有何以加害他人名譽之
      事恐嚇告訴人之情事，自與上開法條構成要件有間。
（三）關於上述犯罪事實（二）之部分，業據告訴人指訴稱：於
      97年7月29日上午7時10分許，在臺北市○○區○○街91
      巷20號前遇到被告，因為我很久沒有看到被告，問他是否
      好嗎，但被告破口大罵，罵我的內容就是賤人、不要臉、
      通姦、你還敢去上班、我要讓你沒工作、你敢不繳房貸試
      試看，要讓我不在廈門街住，我當時很害怕我就一直往廈
      門街派出所走，被告就跟著我，我走進派出所，警察問我
      有什麼事情，我就告訴警察被告在路上一直罵我，等警察
      走出來被告就走掉了等語在卷，惟如上述，告訴人之指訴
      ，必須有相當之補強證據加以佐證，方可作為被告不利之
      認定。經查，此部分犯罪事實除告訴人單一指訴外，並無
      其他積極證據足資佐證；況且，被告與告訴人當時仍為夫
      妻關係，而婚後共同居住之臺北市○○區○○街140號7樓
      房屋仍在繳納房屋貸款中，倘告訴人未繳納貸款，則該房
      屋可能因被告亦不繳納房貸，經銀行申請法院拍賣，而使
      被告及告訴人無法再行居住於臺北市○○區○○街140號7
      樓，是縱認被告曾對告訴人表示：「如不繳房貸試試看，
      要讓告訴人無法在廈門街住」，然被告上開所言之廈門街
      ，如上開說明，亦可能指涉二人婚後之共同財產，自尚難
      以告訴人恣意自忖被告所可能採取之行動因而心生畏怖，
      遽認被告係以將來加害「生命」、「身體」或「自由」之
      事，恐嚇告訴人致生危害於安全。是被告所為，尚非能遽
      論以恐嚇危害安全罪。
（四）有關犯罪事實（四）之部分，固據告訴人提出相片6幀為
      證（見他卷第73至75頁），然究竟係由何人潑漆一節，告
      訴人雖於原審審理中證稱：我們家門口之監視錄影器是於
      97年1月24日裝設的，於97年8月5日早上要出門時，發現
      被潑漆後，有調閱監視錄影帶來看，看到8月5日凌晨2時
      許，有1個不認識的男子提著1桶油漆從巷口走進來，他一
      直背對著監視器，潑完油漆之後很快的跑掉，只有看到他
      的背影，所以應該是不知名的男子等語明確（見原審卷第
      52頁），是依告訴人上開證述，潑灑紅漆之人，並非被告
      本人，此外，亦無積極證據可資證明潑漆之人係受被告所
      指使，是尚難僅憑告訴人上開指訴，即遽認該次潑漆行為
      是被告所為。
（五）有關犯罪事實（五）、（六）之部分，告訴人雖於原審審
      理時結證稱：於98年3月26日、4月1日大門遭潑油漆後，
      我看了監視器影像，被告戴著帽子，遮住眼睛，但可以看
      到臉部下半部，因為被告是我丈夫，我從影像一看就知道
      ，我很確定是被告云云（見原審卷第52頁反面），並有監
      視錄影光碟1片及現場相片4幀（見97年度偵字第19278號
      卷第43頁、第47頁）在卷；然，經原審當庭勘驗監視錄影
      光碟，結果略以：(1)告訴人提出之光碟內含00000000潑漆
      、00000000潑漆2個資料夾。(2)00000000資料夾播放結果
      ：在12時11分53秒時出現人影手持物品，往告訴人住處大
      門靠近，在12時12分01秒時該人影將手持之物品往告訴人
      住處大門丟擲之後便離開。(3)00000000資料夾播放結果：
      在12時23分49秒時出現人影手持物品，往告訴人住處大門
      靠近，在12 時23分54秒時該人影將手持之物品往告訴人
      住處大門丟擲，大門前方地面出現深色液體痕跡，丟擲後
      該人影離開。(4)00000000監視器畫面右格畫面放大，可看
      出人影頭戴帽子，露出臉的下半部，且穿著之長褲兩側有
      明顯的反光的紋路。(5)00000000監視器畫面右格畫面放大
      ，可看出人影頭戴帽子，露出臉的下半部，其穿著打扮與
      00000000相同，且穿著之長褲兩側有明顯的反光的紋路等
      情，有勘驗筆錄在卷可稽（見原審卷第55頁反面），與被
      告自承為其本人影像之98年4月11日監視錄影光碟內，被
      告所穿著之深色長褲側邊銀色寬幅反光條紋相符；再佐以
      ，被告與告訴人結褵14年餘，應無誤認被告身形之可能，
      是告訴人上開證述，應屬可採。惟查，告訴人復證稱：這
      1年多來，我都沒有與被告聯絡過等語，足見被告除單純
      在告訴人住處大門上潑灑紅色油漆之舉動外，在事前或事
      後均無其他不利告訴人之行為或言語，而對於顏色對每個
      人所引起之觀感常因人而異，要難以單純潑灑紅色油漆之
      方式，率認被告有恐嚇危害安全之故意。
（六）基隆市○○區○○里○○○路45-10號告訴人父親之墓園
      遭人潑灑紅色油漆並書「姦」字。此部分固有告訴人提出
      之照片在卷。然上開照片於法僅足供為告訴人父親在基隆
      市○○區○○里○○○路45-10號之墓園確遭人潑灑紅色
      油漆並書「姦」字之事實之證明；惟此部分之關鍵厥為在
      告訴人父親之墓園潑灑紅色油漆並書「姦」字係否被告所
      為？關乎此，上述告訴人所提出之照片，尚非適合之證明
      。
（七）0000000000號門號於97年2月17日傳送之簡訊固有「法院
      已通知開庭了，妳還能逍遙多久呢？妳只能發律師函，我
      卻能直接告上法院，妳要面對司法的審判.... 建議趕快
      到欣欣安樂園看看有沒有異狀，或者你們不敢去面對你們
      的父親」等語；97年6月26日傳送之簡訊亦有「現在給你
      們機會，找人來談和解....陸教義的事也一起談...」等
      語；97年7月5日傳送之簡訊中亦有「姦夫馮立忠...地址
      臺北縣板橋市○○路○段89巷12號4樓...59年3月22日，
      Ｚ000000000....請轉告他，躲不掉的，檢察官的傳票他能
      拒絕嗎？」；97年7月8日傳送之簡訊則有「姦夫馮立忠已
      列為被告，請轉告他，躲不掉的，姦夫馮立忠的手機：
      0000000000」等語，此固有各該簡訊在卷可參。惟此部分
      之關鍵厥為於法是否由上開各簡訊之內容足以推論基隆市
      七堵區○○里○○○路45-10號告訴人父親之墓園遭人潑
      灑紅色油漆並書「姦」字係被告所為？然上開各簡訊之內
      容，無非僅係在表明告訴人之通姦行為，因證據確鑿，在
      檢察官面前將無法狡辯，且如果此事遭他人得知，告訴人
      之母親范郭翠月將會，而無顏見人、洽談和解事宜、意欲
      馮立忠出面解決；衡情與被告及告訴人無關之第三人，當
      不至出此，然亦僅97年2月17日之簡訊提及告訴人父親墓
      園一事；惟該簡訊之日期為97年2月17日，遠在檢察官所
      指被告此部分犯行之97年8月1日約6個月之前，衡情果被
      告意欲藉由在告訴人父親墓園潑灑紅色油漆並書「姦」字
      以侮辱告訴人以渲洩其恨意而通知告訴人前往觀視，其必
      先潑灑油漆始告知於告訴人，方有可能達此目的，然本案
      提及告訴人父親墓園一事之簡訊，竟遠在檢察官所指被告
      行為前約6個月之譜，尚與吾人日常生活經驗有背。是由
      上開各簡訊之內容，於法尚無由得在基隆市○○區○○里
      ○○○路45-10號告訴人父親之墓園遭人潑灑紅色油漆並
      書「姦」字係被告所為之推論。
六、此外復查無其他積極證據足資證明被告有何恐嚇、侮辱墳墓
    犯行，是不能證明被告犯罪，爰應為其無罪之諭知。
七、對原審判決之評價及上訴之准駁：
（一）原審就被告被訴恐嚇部分，以不能證明被告犯罪，而為被
      告無罪之諭知，核無違誤。檢察官上訴意旨，徒就已經原
      審詳為論斷之證據資料，再事爭執其證明力，以此指摘原
      判決此部分不當，求予撤銷改判，為無理由，應予駁回。
（二）原審就被告被訴侮辱墳墓部分，未就卷存各項證據詳予勾
      稽其證明力，遽為被告有罪之諭知，並予科刑，顯有未洽
      。被告上訴意旨，以此指摘原判決此部分不當，求予撤銷
      改判，為有理由，應由本院將原判決此部分撤銷，另為被
      告無罪之諭知。
據上論斷，應依刑事訴訟法第368條、第369條第1項、第364條、
第301條第1項前段，判決如主文。
本案經檢察官羅建勛到庭執行職務。
中    華    民    國    99    年    9     月    30    日
                  刑事第二十庭審判長法  官  楊貴雄
                                    法  官  周明鴻
                                    法  官  林銓正
以上正本證明與原本無異。
不得上訴。
                                    書記官  張淨卿
中    華    民    國    99    年    10    月    4     日

司法院資訊處製作；財團法人民間司法改革基金會備份。
